【裁判字號】    99,消債更,23
【裁判日期】    990311
【裁判案由】    聲請更生程序
【裁判全文】
臺灣高雄地方法院民事裁定            99年度消債更字第23號
聲  請  人  洪翊濡原名洪玉萍.
即  債務人
上列當事人因消費者債務清理事件聲請更生，本院裁定如下：
    主  文
債務人洪翊濡自民國九十九年三月十一日下午四時起開始更生程
序。
命司法事務官進行本件更生程序。
    理  由
一、聲請意旨略以：聲請人前於民國95年8 月間依「中華民國銀
    行公會會員辦理消費金融案件無擔保債務協商機制」與台新
    國際商業銀行股份有限公司（下稱台新銀行）共同協商債務
    清償方案，聲請人應自95年8 月起，分80期、零利率、每月
    清償新台幣（下同）24,841元。聲請人原從事傳銷工作收入
    約35,000元，尚可履行協商方案，然嗣後因業務推展不易，
    遂轉而從事美容師工作，每月收入遽減約僅15,000元，扣除
    個人必要生活費用及3 名未成年子女之扶養費用後，即不足
    履行協商，實有不可歸責於聲請人之事由致履行協商有重大
    困難。聲請人因消費借貸、信用卡或現金卡契約所負無擔保
    或無優先權之債務總額未逾1,200 萬元，復未經法院裁定開
    始清算程序或宣告破產，爰依法聲請更生等語。
二、按債務人不能清償債務或有不能清償之虞者，得依消費者債
    務清理條例所定更生或清算程序，清理其債務。次按債務人
    無擔保或無優先權之債務總額未逾1,200 萬元者，於法院裁
    定開始清算程序或宣告破產前，得向法院聲請更生。再按於
    消費者債務清理條例施行前，債務人依金融主管機關協調成
    立之中華民國銀行公會會員，辦理消費金融案件無擔保債務
    協商機制與金融機構成立之協商，準用同條例第151 條第5
    項之規定，即債務人與金融機構協商成立者，不得聲請更生
    或清算，但因不可歸責於己之事由，致履行顯有重大困難者
    ，不在此限。又按法院開始更生程序之裁定，應載明其年、
    月、日、時，並即時發生效力。末按法院裁定開始更生或清
    算程序後，得命司法事務官進行更生或清算程序，必要時得
    選任律師、會計師或其他適當之自然人或法人一人為監督人
    或管理人，消費者債務清理條例第3 條、第16條第1 項、第
    42條第1 項、第45條第1 項、第151 條第5 項、第6 項分別
    定有明文。
三、經查：
  (一)聲請人前於95年8 月間依中華民國銀行公會會員辦理消費金
    融案件無擔保債務協商機制與台新銀行協商成立，聲請人應
    自95年8 月起，分80期，零利率，每月以24,841元依各債權
    銀行債權金額比例清償各項債務，至全部清償為止，聲請人
    僅依協商方案繳款10期即毀諾等情，有協議書、無擔保債務
    還款計畫及繳款轉帳明細在卷可稽（本院卷第95至97、33至
    38頁）。
  (二)聲請人於95年協商成立時每月薪資約35,000元，目前每月薪
    資僅約25,000元，業據聲請人陳報明確。而聲請人除個人必
    要生活費用外，尚須與配偶共同扶養未成年子女3 人，亦有
    戶籍謄本在卷可考（本院卷第70至71、111 頁）。以聲請人
    毀諾當年即96年度高雄縣每人每月最低生活費9,509 元計算
    其個人必要生活費用及扶養費，聲請人每月收入扣除其個人
    必要生活費用及扶養費後，所餘顯然不足其履行協商方案。
    聲請人無法繼續履行協商方案，係因客觀收入不足所致，應
    可認定。聲請人主張其因不可歸責於己之事由，致履行清償
    方案顯有重大困難，堪予採信。
  (三)聲請人為一般消費者，未從事營業活動，負債總額1,773,50
    7 元，均為無擔保或無優先權之債務，目前平均每月薪資約
    25,000元，名下有汽車1 部，有聲請人財產及收入狀況說明
    書、財團法人金融聯合徵信中心當事人綜合信用報告、財政
    部台灣省南區國稅局財產歸屬資料清單附卷可查。聲請人負
    債大於資產，其不能清償債務之事實，應可認定。
四、綜上所述，債務人係一般消費者，並未從事營業。雖曾依無
    擔保債務協商機制與無擔保債務最大債權銀行達成協議，但
    因不可歸責於己之事由，致履行協議顯有重大困難，且已達
    不能清償債務或有不能清償之虞。其中無擔保或無優先權之
    債務在1,200 萬元以下，又未經法院裁定開始清算程序或宣
    告破產，且查無消費者債務清理條例第6條第3項、第8條或
    第46條所定應駁回更生聲請之事由存在。債務人聲請更生，
    洵屬有據，自應准許。並命司法事務官進行本件更生程序。
五、依消費者債務清理條例第16條第1 項、第45條第1 項，裁定
    如主文。
中    華    民    國    99    年    3     月    11    日
                  民事第三庭    法  官  陳宛榆
上為正本係照原本作成。
本裁定不得抗告。
本裁定已於99年3月11日下午4時公告。
中    華    民    國    99    年    3     月    2     日
                                書記官  周耿瑩

司法院資訊處製作；財團法人民間司法改革基金會備份。
